臺灣高等法院民事判決　　　　　　　　 99年度再易字第111號
再審　原告　笛嘉營造有限公司
法定代理人　盛琳惠
訴訟代理人　余文恭律師
　　　　　　張苑萱律師
複　代理人　陳思合律師
再審　被告　堡山有限公司
法定代理人　邱振峰
訴訟代理人　鄭志明律師
上列當事人間給付工程款事件，再審原告對於中華民國99年7月1
3日本院99年度建上易字第2號確定判決提起再審，本院於100年2
月23日言詞辯論終結，判決如下：
    主  文
再審之訴駁回。
再審訴訟費用由再審原告負擔。
    事實及理由
一、再審原告主張：本院99 年度建上易字第2號確定判決（下稱
    原確定判決）雖以伊無法舉證證明兩造間有承攬關係存在，
    而為伊敗訴之判決，惟伊於民國（下同）97年12月間陸續承
    攬再審被告之瀝青混凝土銑刨加鋪等工程（下稱系爭工程）
    ，兩造間就系爭工程曾訂有萬華及中正區用戶排水設備工程
   （94 年度老松公園附近地區）、第九期用戶排水設備工程第
    十六標開口合約工程承攬合約書（以下合稱系爭合約書），
    足證兩造確有承攬關係存在，然因伊經辦人員之疏失，致未
    能前審言詞辯論時提出，伊現已發現系爭合約書，核屬「未
    經斟酌之證物或得使用該證物」之情況，且上開事證與本件
    有重大關聯，如加以斟酌當可受較有利益之裁判，爰依民事
    訴訟法第496條第1項第13款，提起本件再審之訴。並聲明：
    (一)原確定判決廢棄。(二)上開廢棄部分，再審被告應給付再審
    原告新臺幣（下同）74萬5,679 元，及自起訴狀繕本送達翌
    日起至清償日，按年息百分之5計算之利息。
二、再審被告則以：系爭合約書一直為再審原告持有保管中，顯
    與民事訴訟法第496條第1項第13款「發現」之要件不符。又
    系爭合約書與原審卷原證一兩者間工程品名、數量、單價、
    業主及施作地點均不相同，顯與原確定判決起訴範圍無關，
    足認就系爭合約書縱加斟酌，仍不能認再審原告可受較有利
    之裁判等語，資為抗辯。並答辯聲明：再審之訴駁回。
三、按所謂「當事人發現未經斟酌之證物或得使用該證物」者，
    係指前訴訟程序事實審之言詞辯論終結前已存在之證物，因
    當事人不知有此，致未經斟酌，現始知之，或雖知有此而不
    能使用，現始得使用者而言。是事實審言詞辯論終結前未存
    在之證物，或已存在並能利用而不提出，或已提出之證物，
    均不得據為本項之再審理由；至所謂「可受較有利益之裁判
    」，係指從證物本身作形式上觀察，足認再審原告可受較有
    利益之裁判者而言（最高法院98年度台上字第1457號判決意
    旨參照）。而當事人以發現得使用未經斟酌之證物或得使用
    該證物為再審理由者，應就其在前訴訟程序不能使用之事實
    ，負舉證責任。經查：
(一)本件再審原告於本件起訴狀自承，在前訴訟程序事實審辯論
    終結前，再審原告已知兩造確實有簽訂如原證二所附之契約
    書，而前開文書係於提起本件再審之訴時於再審原告公司內
    部找到，可見前開文書，本屬再審原告於前訴訟程序事實審
    之辯論終結前所明知存在之證物，且事實證明前開文書一直
    為再審原告持有保管中，自不符合前揭聲請再審規定之「發
    現」要件即「當事人不知或因故不能使用該證物，其後始知
    之，或始得使用該證物」。是縱再審原告空言：前訴訟程序
    事實審辯論終結前，因公司經辦人員疏忽導致前開文書不知
    去向，為求對原確定判決翻案，再次清理公司內部，始找到
    前開文書云云，亦難認符合因事實上之障礙而不知或不能提
    出之再審要件。況依再審原告提出補充理由狀所附原證 3-1
    、4-1、4-4、6-1、7-3所示(見本院卷第46、54、57、60-70
    、76、77 頁)，不論再審原告所發函文、施工照片、「第九
    期用戶排水設備工程第十六標工程（開口合約）」、施工照
    片等證物及文書，均為再審原告於前訴訟程序事實審辯論終
    結前已知且存在之證據，亦不符合前揭聲請再審規定之「發
    現」要件，此外，再審原告迄亦未能舉證證明符合因事實上
    之障礙而不知或不能提出之再審要件，自難認與再審之要件
    相符。
(二)另查再審原告固提出兩造於94 年9月19日簽訂之工程承攬合
    約書（見本院卷第8-19頁原證二），惟前開文書僅與再審原
    告於前訴訟程序事實審辯論終結前主張之其中「萬華中正區
    用戶排水設備工程（94年度老松公園附近地區）」之工程有
    關，顯與再審原告於前訴訟程序事實審辯論終結前主張之其
    他工程無關；況依再審原告於前訴訟程序事實審辯論終結前
    就前開工程所提出之請款明細表（見該案卷第14頁，即98年
    8月25 日起訴狀原證一之98年1月2日請款明細表），其請款
    之施作品名為「瀝青混凝土C料」、 「鏟土機」、「工人」
    等項，單價分別為每噸3,300 元、每台7,000元、每人2,500
    元，請款金額總計1萬6,002元，經核亦與前開文書所列之品
    項、單價無關，再審原告亦無法證明係依前開文書之品項及
    單價向再審被告請款；此外，查前開文書訂約時間、品項、
    單價等，顯係再審原告於94年間承攬再審被告之銑刨加鋪工
    程，與98 年1月間再審被告主張第三人寶瀧公司施作時出賣
    瀝青混凝土無關。足見前開文書縱加斟酌，仍不能得證再審
    原告得逕向再審被告請求給付工程款，而認為再審原告可受
    較有利之裁判，自應判決駁回本件再審之訴。
(三)再查再審原告另提出兩造於95 年2月15日簽訂之工程承攬合
    約書（見本院卷第60-70頁原證6-1），惟前開文書名為「第
    九期用戶排水設備工程第十六標工程（開口合約）」，與再
    審原告於前訴訟程序事實審言詞辯論時主張再審被告積欠工
    程款之工地名稱與地點、即「萬華中正區用戶排水設備工程
    第十六標」，互核亦有不符。況依再審原告於前訴訟程序事
    實審辯論終結前就前開工程所提出之請款明細表（見該案一
    審卷第12頁，即98 年8月25日起訴狀原證一之98年1月2日請
    款明細表），備註欄為「石牌路一段166巷（9-16 標）」，
    其請款之施作品名為「瀝青混凝土銑刨加鋪工程」，單價為
    每平方公尺260 元，經核亦與前開文書所示之品項、單價甚
    至施工地點無關，是再審原告在前訴訟程序起訴時提出如原
    證6-2、6-3 之發票及請款明細表顯與前開原證6-1所示之契
    約無關，再審原告雖於本院審理中稱：原證6之2是用戶排水
    ，施作單價為260 元，原證6之3與6之1是同樣的地點，至於
    數量本來就是做多少就請多少，所以不一致云云（見本院卷
    第88頁），惟為再審被告所否認，再審原告復未能舉證以實
    其說，亦無法認定再審原告係根據前開文書之品項及單價向
    再審被告請款，故前開文書縱加斟酌，仍無法證明再審原告
    得逕向再審被告請求給付工程款，而認再審原告可受較有利
    之裁判，是再審原告所提再審原證2，經核與民事訴訟法第
    496條第1項第13款之要件不符。
(四)此外，原確定判決業已就兩造間是否有承攬契約關係，分就
    兩造提出之舉證逐一調查審究，併依舉證責任分配法則認定
    再審原告無法直接向再審被告請求系爭工程款，並詳敘於理
    由欄內，本件再審原告提出之證物，核與民事訴訟法第496
    條第1項第13款「當事人發現未經斟酌之證物或得使用該證
    物」之要件不符，且縱加以斟酌，亦不能證明再審原告得以
    其所提證物逕向再審被告請求給付工程款項，而認再審原告
    可受較有利之裁判。從而，再審原告其執此提起本件再審之
    訴，為無理由，應予駁回。
四、據上論結，本件再審之訴為無理由，依民事訴訟法第78條判
    決如主文。
中    華    民    國   100    年    2     月    25    日
                    民事第十九庭
                        審判長法  官  魏麗娟
                              法  官  吳麗惠
                              法  官  李媛媛
正本係照原本作成。
不得上訴。
中    華    民    國   100    年    2     月    25    日
                              書記官  顧倪淑貞